臺灣高等法院刑事判決　　　　　　　　95年度上訴字第4771號
上　訴　人　甲○○
即　被　告
　　　　　　　　　　（
指定辯護人　本院公設辯護人　丙○○
上列上訴人因毒品危害防制條例等案件，不服臺灣桃園地方法院
95年度重訴字第79號，中華民國95年11月23日第一審判決（起訴
案號：臺灣桃園地方法院檢察署95年度偵字第16744號），提起
上訴，本院判決如下：
    主  文
原判決撤銷。
甲○○共同運輸第一級毒品，處有期徒刑拾貳年。扣案第一級毒
品海洛因（合計淨重陸佰柒拾點壹玖公克）沒收銷燬；扣案包裝
前開海洛因所用之塑膠袋拾柒只、白色運動鞋壹雙、及門號00
00000000號之TATUNG牌行動電話壹支，均沒收。
    事  實
一、甲○○原係計程車司機，其於民國（下同）九十五年五月間
    結識乙○○（綽號「大胖」，未經起訴，目前滯留國外）後
    ，乙○○知其經濟拮拒，數度邀約甲○○自大陸地區或越南
    走私運輸毒品入境，並代其辦理護照備用。至九十五年七月
    間，乙○○復邀由越南運輸第一級毒品海洛因進入臺灣，許
    以事成後給付新臺幣十五萬元之報酬，甲○○遂與乙○○共
    同基於第一級毒品海洛因及司運管制進口物品海洛因進口之
    犯意聯絡應允參與，並以其所使用門號000000000
    0號（租用名義人為潘國勝）之TATUNG牌行動電話乙支供作
    聯絡使用。乙○○即於九十五年七月十七日在臺北市北投捷
    運站交付甲○○新臺幣一萬八千元、及美金一百元作為機票
    及食宿支用，另交付其所有之白色運動鞋乙雙與甲○○作為
    藏放運輸海洛因毒品之用。乙○○旋於九十五年七月二十一
    日出境前往越南，甲○○則於翌日（九十五年七月二十二日
    ）搭機出境前往越南胡志明市，依約投宿於凱薩飯店。至九
    十五年七月三十一日，甲○○至胡志明市安東廣場與乙○○
    會面，將該雙白色運動鞋交與乙○○，由乙○○攜回後將以
    塑膠袋分裝成十七包之第一級毒品海洛因（合計淨重共六七
    ０‧一九公克），分為九包及八包，分別藏放上開白色運動
    鞋內，再推由綽號「帥哥」之成年男子（真實姓名、年籍不
    詳，臺灣地區人民）將之交與甲○○攜帶運輸回台。甲○○
    於同年八月三日上午六時許前往安東廣場，向「帥哥」取回
    藏有海洛因之白色運動鞋乙雙後，隨於當日下午五時五十分
    分穿著該雙白色運動鞋自越南胡志明市光搭乘越南航空公司
    ＶＮ九二八號班機返臺，於當日晚間九時四十分許入境抵達
    桃園縣中正國際機場（現已改名為臺灣桃園國際機場），共
    同以此方式將該十七包海洛因運輸走私進入國境。嗣甲○○
    入境時經警員察覺情狀有異，於其通關檢查時會同海關人員
    當場查獲，並扣得其所攜帶回臺之第一級毒品海洛因十七包
    （淨重六七０‧一九公克，含包裝塑膠袋十七只）、其所有
    且供運輸毒品聯絡使用門號0000000000號之TATU
    NG牌行動電話乙支、及乙○○供運輸第一級毒品海洛因用之
    白色運動鞋乙雙。
二、案經內政部警政署航空警察局移送臺灣桃園地方法院檢察署
    檢察官偵查起訴。
    理  由
一、訊據上訴人即被告甲○○除否認知悉其所運輸走私係第一級
    毒品海洛因，辯稱乙○○係表示要其帶搖頭丸、Ｋ他命等毒
    品進口外，對其餘之犯罪事實經過均坦承不諱。經查：
  (一)前揭事實經過，業據被告甲○○分別於警詢、偵查、原審、
    及本院審理時自白不諱，並經證人即查獲警員蔡福義到庭證
    述綦詳（原審卷第五十三頁至第五十五頁），復有卷附航空
    警察局安檢二組查獲涉嫌毒品危害防制條例海洛因毒品初步
    鑑驗報告單、臺北關稅局扣押貨物運輸工具收據及搜索筆錄
    、現場查獲照片四幀、旅客入出境紀錄查詢表、財政部臺北
    關稅局訊問筆錄（見偵查卷第十一頁、第十二頁、第十六頁
    、第二十二頁、第二十三頁至第二十五頁、第二十六頁）可
    稽，並有扣案之第一級毒品海洛因十七包（含裝塑膠袋十七
    只）、及白色運動鞋乙雙足憑。扣案之海洛因十七包經法務
    部調查局鑑定結果，均含第一級第六項毒品海洛因成分，合
    計淨重六七０‧一九公克，空包裝總重四八‧０二公克，純
    度六七‧０八％、純質淨重四四九‧五六公克，有法務部調
    查局九十五年九月一日調科壹字第○九五二三○○七二六○
    號鑑定書可憑（偵查卷第七十頁）。又被告原先指稱之「大
    胖」即為乙○○，業經被告於警詢中指認明確（本院卷第五
    十頁反面至第五十二頁），並有乙○○之法務部戶役政連結
    作業系統個人基本資料可按（本院卷第七十三頁），又乙○
    ○確曾於被告出境之前一日即九十五年七月二十一日出境，
    於同年八月一日入境，有入出境資料表可按（本院卷第四十
    七頁），又被告供稱其曾使用0000000000號行動
    電話與乙○○使用之0000000000號行動電話聯絡
    ，而該兩支行動電話於九十五年七月二十一日確有通訊紀錄
    ，有卷附遠傳公司之雙向通聯紀錄足憑（偵查卷第五十五頁
    、本院卷第三十八頁），堪認被告關於共犯乙○○部分之指
    述與事實相符。
  (二)雖被告辯稱：乙○○僅告知要伊前往越南攜帶搖頭丸或Ｋ他
    命返台，伊有懷疑運動鞋內是藏放其他毒品，但不知是海洛
    因云云。經查：依被告於警詢中供稱：九十五年七月初「大
    胖」打電話告訴伊要去越南帶東西回臺灣，伊問要帶什麼東
    西入境，大胖說是一號毒品等語（偵查卷第八頁）；於偵查
    中供稱：九十五年六月初對方打電話與伊聯絡本來先說要伊
    去珠海帶東西回臺灣，伊問要帶何東西，對方說要帶一號或
    二號類似搖頭丸的東西，並說毒品的量很少，縱使被抓，也
    不會被判很重，後來在七月初才改要去越南。伊當時知道運
    輸的是類似毒品的物品，且知道一號、二號是毒品的代號等
    語（偵查卷第三十頁）；於原審再供稱：是綽號「大胖」之
    人安排伊到越南胡志明市，他只說要帶搖頭丸回臺灣，到了
    越南市，對方交給伊藏放有物品的鞋子後，不是想像中搖頭
    丸圓圓之物品，伊有懷疑鞋子內是藏放有其他毒品，但不知
    道是何毒品等語（見原審九十五年十月十一日準備程序筆錄
    ），是依被告所述，可知被告自始即知悉接受乙○○安排前
    往越南乃係在從事運輸毒品返回臺灣之事至明。又按毒品分
    為海洛因、安非他命、搖頭丸、Ｋ他命等多種，此亦為被告
    所自承，另毒梟多利用國人出國觀光旅遊後返國之際，在身
    上或攜帶之物品（例如土產、食品、行李）內夾藏運輸海洛
    因進口，為治安或海關人員在機場查獲之情形，亦為報章或
    電視等媒體上所常見，以被告具有高中肄業程度，於案發時
    年屆三十餘歲，應具有相當豐富之社會閱歷、經驗及判斷力
    ，其對於乙○○安排其前往越南，除給付高達新臺幣十五萬
    元之報酬外，並提供機票、食宿費用，尚交付白色運動鞋以
    供夾藏毒品，被告對於其係從事運輸價值不菲之海洛因毒品
    乙節，實難諉為不知。況徵諸我國毒品危害防制條例對於運
    輸第一級毒品，依該法第四條第一項處死刑或無期徒刑，刑
    責甚重，從事此運輸毒品者無不小心行事，以免事跡敗露而
    遭查緝，兼衡以本次運輸之數量不少，一旦闖關成功，獲利
    甚鉅等情觀之，乙○○既經縝密安排、計畫所有運輸毒品細
    節後，再推由被告穿著藏放有前開第一級毒品之運動鞋返回
    臺灣，其當無不對被告告知該運動鞋內係置入價值昂貴之海
    洛因毒品，並提醒被告注意防止遭警查緝之理，益見被告對
    於此次搭機前往越南乃係在從事運輸第一級毒品海洛因等情
    ，事前確實已有所知悉，甚為明確，被告辯稱僅知攜帶搖頭
    丸或Ｋ他命，不知道是海洛因毒品云云，顯為事後卸責之詞
    ，不足採信。被告另辯稱其原本搭乘八月三日上午十時十分
    之班機返國，因覺不妥而拖延未上機，惟因身上僅剩美金四
    十餘元，又遭乙○○等人電話脅迫，始於當日下午搭機返國
    等語，惟被告指稱遭脅迫乙節並無確切事證足以證明，而被
    告原本基於共同運輸走私海洛因進口之犯罪決意前往越南，
    並攜帶海洛因毒品入境遭查獲，倘若被告決心終止犯罪，自
    可將毒品丟棄返國，亦可在越南或入境後即時報警處理，其
    捨此不為，仍攜帶品入境闖關致遭查獲，仍無解於其應負之
    刑責。
  (三)再按對於未發覺之罪自首而受裁判者，得減輕其刑，刑法第
    六十二條前段定有明文，而所謂發覺，固非以有偵查犯罪權
    之機關或人員確知其人犯罪無誤為必要，而於對其發生嫌疑
    時，即得謂為已發覺。證人即查獲警員蔡福義於原審證稱：
    伊當時是值便衣跟監勤務，看到被告走在長廊時，發現被告
    所穿著鞋子感覺很飽食，步伐比較重，又與之前查獲將毒品
    夾藏在鞋子內企圖闖關的案例相同，認為涉及刑事案件才會
    將被告之穿著、容貌及特徵向海關知會，要求海關對被告特
    別加以盤查，這時伊也到檢查台並與同仁對被告手提行李為
    檢查，但沒有發現異狀，伊接著要被告脫鞋，檢查被告鞋子
    ，這時被告才表示鞋子內有物品等語（見原審卷第五十三頁
    至第五十五頁頁），依此，可知警員蔡福義在被告接受海關
    檢查之前，已根據其辦案經驗就被告之舉止、穿著等客觀可
    見事實，對被告涉及運輸走私毒品犯罪事實發生嫌疑，始而
    通知並會同海關人員對被告嚴加查核，進而查獲海洛因毒品
    ，被告雖於遭檢查時告知鞋內藏有物品，仍與自首之要件不
    符。另按犯運輸毒品之罪，供出毒品來源，因而破獲者，得
    減輕其刑，毒品危害防制條例第十七條定有明文，其立法意
    旨重在鼓勵具體供出其上游販毒者，俾資追查毒梟前手及其
    上游毒品，以杜絕毒品之蔓延與氾濫為目的，倘僅自白所運
    輸毒品之事證及共犯為何人，但尚未進而查獲毒梟前手、或
    其上游毒品者仍不得執此邀本條規定之寬減（最高法院九十
    年台上字第一六三九號判決意旨參照）。而本案被告所供出
    之乙○○，與被告間屬共犯關係，被告並非供出毒品之來源
    ，進再破獲毒品提供者或毒梟前手，是本案情形與前開條例
    第十七條規定有間，併此敘明。
  (四)綜上所述，本案事證明確，被告之犯行應堪認定。
二、按海洛因係毒品危害防制條例第二條第二項第一款所列之第
    一級毒品，並為行政院依懲治走私條例第二條第四項授權公
    告之「甲項管制進口物品」，不得運輸亦不得私運進口。故
    核被告所為，係犯毒品危害防制條例第四條第一項之運輸第
    一級毒品罪、及懲治走私條例第二條第一項之私運管制物品
    進口罪。其持有第一級毒品海洛因之低度行為，為運輸毒品
    之高度行為所吸收，不另論罪。被告以一運輸行為同時觸犯
    上開二罪名，為想像競合犯，應從一重依運輸第一級毒品罪
    處斷。被告與乙○○及綽號「帥哥」之成年男子，有共同之
    犯意聯絡，推由被告下手實施運輸及走私海洛因進口之構成
    要件行為，均應論以共同正犯。又按運輸第一級毒品罪之法
    定刑死刑或無期徒刑之罪，刑責甚重，被告係因本身經濟困
    難，受乙○○之蠱惑利用，一時貪利而初罹重典，到案後坦
    承全部犯行，並指明共犯之真實身份及涉案情節，深具悔意
    ，態度良好，情狀堪予憫恕，其運輸之毒品於通關時全數遭
    查獲，尚未流入市面造成更嚴重之具體危害，被告亦尚未從
    中獲取不法利得，故本院認即使處以法定最低度之無期徒刑
    ，尤屬過重，爰依刑法第五十九條之規定減輕其刑。
三、原判決對被告予以論科，固非無見。然查：(1)原判決未能查
    明共犯乙○○之真實身份，亦未認定乙○○亦有前往越南與
    被告碰面收取球鞋裝入毒品等行為分擔態樣，致所認定之犯
    罪事實仍有實情有間，自有未合。(2)原判決於事實及理由均
    認定被告與「大胖」及另名不詳成年男子均為共同正犯，然
    而主文則漏未記載「共同」，亦有疏誤。被告仍執陳詞提起
    上訴，否認知悉運輸走私之毒品係海洛因，雖無理由，然原
    判決既有可議，自屬無法維持，應由本院將原判決撤銷，另
    為適法之諭知。爰審酌被告素行尚佳，此次係因經濟困難受
    人蠱惑利用而犯罪，彼等運輸走私之毒品數量龐大，如流入
    市面將嚴重危害社會治安及國人身體健康，及被告犯後能坦
    承全部犯行，已知悔悟，態度良好，及被告之生活狀況、智
    識程度等一切情狀，量處如主文第二項所示之刑，以示儆懲
    。
四、扣案之海洛因十七包（合計淨重六七０‧一九公克），係查
    獲之第一級毒品，應依法諭知沒收銷燬。扣案之前述毒品外
    包裝塑膠袋十七只，及白色運動鞋乙雙，均係共犯乙○○所
    有，供本案犯罪所用之物，又扣案門號000000000
    0號之TATUNG牌行動電話乙支，係被告所有供本案犯罪聯絡
    使用之物，亦經被告供明，均應依毒品危害防制條第十九條
    第一項規定宣告沒收。又上開物品均經扣押，並無全部或一
    部不能沒收之情形，無庸為不能沒收時追徵其價額或以其財
    產抵償之諭知。又犯運輸第一級毒品罪者，其因犯罪所得之
    財物，固應依毒品危害防制條例第十九條第一項規定沒收之
    。然此所謂因犯罪所得之物，係指因犯運輸第一級毒品罪之
    結果，所取得之物而言。乙○○交付被告之新臺幣一萬八千
    元及美金一百元，為被告赴越南之交通、生活支出，並非因
    運輸毒品犯罪所得之物，且與本案運輸毒品行為，無直接必
    要關連，爰不為沒收之諭知。另乙○○允諾給付被告之新台
    幣十五萬報酬，因被告經警查獲致未取得，亦無庸為沒收之
    諭知，併此敘明。
據上論結，應依刑事訴訟法第三百六十九條第一項前段、第三百
六十四條、第二百九十九條第一項前段、毒品危害防制條例第四
條第一項、第十八條第一項前段、第十九條第一項、懲治走私條
例第二條第一項、第十一條、刑法第十一條、第五十五條、第五
十九條、第二十八條，判決如主文。
本案經檢察官黃柏齡到庭執行職務。
中　　華　　民　　國　　96　　年　　4 　　月　　24　　日
　　　　　　　　　刑事第十九庭  審判長法　官　尤豐彥
　　　　　　　　　　　　　　　　　　  法　官  魏新國
　　　　　　　　　　　　　　　　　　  法　官  宋　祺
以上正本證明與原本無異。
如不服本判決，應於收受送達後十日內向本院提出上訴書狀，其
未敘述上訴之理由者並得於提起上訴後十日內向本院補提理由書
（均須按他造當事人之人數附繕本）。
                                      書記官　王韻雅
中　　華　　民　　國　　96　　年　　4 　　月　　24　　日
附錄：本案論罪科刑法條全文
附錄本案論罪科刑法條全文毒品危害防制條例第4條第1項：
毒品危害防制條例第4條第1項：
製造、運輸、販賣第一級毒品者，處死刑或無期徒刑；處無期徒
刑者，得併科新臺幣一千萬元以下罰金。
懲治走私條例第2 條第1 項：
私運管制物品進口、出口逾公告數額者，處七年以下有期徒刑，
得併科新台幣三百萬元以下罰金。
